臺灣嘉義地方法院民事裁定
110年度監宣字第156號
聲  請  人  吳金儀  

相  對  人  吳貞慧  


上列當事人間聲請監護宣告事件，本院裁定如下：    
    主  文
一、宣告吳貞慧（女，民國00年0月0日生，身分證統一編號：Z0
    00000000號）為受輔助宣告之人。
二、選定吳金儀（男，民國00年0月00日生，身分證統一編號：Z
    000000000號）為受輔助宣告之人吳貞慧之輔助人。
三、聲請費用由受輔助宣告之人吳貞慧負擔。    
    理  由
一、聲請意旨略以：聲請人為相對人之叔叔，相對人於民國101
    年4月16日因慢性精神疾病（妄想型思覺失調症），致不能
    處理事務，爰依法聲請對其為監護之宣告，並選定聲請人為
    其監護人等語。
二、法院對於監護之聲請，認為未達民法第14條第1項之程度者
    ，得依民法第15條之1第1項規定，為輔助之宣告，民法第14
    條第3項定有明文；又法院對於監護宣告之聲請，認為未達
    應受監護宣告之程度，而有輔助宣告之原因者，得依聲請或
    依職權以裁定為輔助宣告，亦為家事事件法第174條第1項所
    明定。又法院應於鑑定人前，就應受監護宣告之人之精神或
    心智狀況，訊問鑑定人及應受監護宣告之人，始得為監護之
    宣告。但有事實足認無訊問之必要者，不在此限。鑑定應有
    精神科專科醫師或具精神科經驗之醫師參與並出具書面報告
    ，家事事件法第167條亦定有明文。又所謂有事實足認無訊
    問之必要者，亦即經醫師診斷或鑑定明顯有精神障礙或其他
    心智缺陷者，例如：植物人、重度精神障礙或重度智能障礙
    者，明顯不能為意思表示、受意思表示或辨識意思表示之效
    果者為之。
三、查聲請人主張之前揭事實，已據其提出戶籍謄本3份、臺中
    榮民總醫院灣橋分院診斷證明書、中華民國身心障礙證明影
    本各1份為憑；又相對人於107年9月19日已經鑑定而領有中
    度障礙等級之身心障礙證明，是本院依前揭規定，囑託臺中
    榮民總醫院灣橋分院精神科主治醫師陳韋伶為精神鑑定，其
    所為之精神鑑定報告書略以：相對人為思覺失調症患者，目
    前於本院慢性病房住院中，因精神障礙影響，病情已呈慢性
    化，其定向感、短期記憶力、基本自我照顧功能無缺損，但
    較複雜的邏輯和較繁瑣的事務既無法判斷處理，對此相對人
    表示願意讓家人協助其處理此類複雜或重大事件，整體評估
    精神障礙程度為中度，相對人自發病至今已超過10年，以目
    前醫學治療下為相對穩定期而進行此次評估，故回復可能性
    小，故相對人因精神障礙，致其為意思表示或受意思表示，
    或辨識其意思表示效果之能力，顯有不足，建議為輔助宣告
    等語。綜上，堪信相對人非完全不能為意思表示或受意思表
    示，或不能辨識其意思表示之效果，未達應受監護宣告之程
    度，惟其辨識意思表示效果之能力顯有不足，從而，聲請人
    聲請監護宣告，尚屬有間，惟相對人有受輔助之必要，爰依
    職權以裁定為輔助之宣告。
四、受輔助宣告之人，應置輔助人。法院選定輔助人時，應依受
    輔助宣告之人之最佳利益，優先考量受輔助宣告之人之意見
    ，審酌一切情狀，並注意下列事項：一、受輔助宣告之人之
    身心狀態與生活及財產狀況。二、受輔助宣告之人與其配偶
    、子女或其他共同生活之人間之情感狀況。三、輔助人之職
    業、經歷、意見及其與受輔助宣告之人之利害關係。四、法
    人為輔助人時，其事業之種類與內容，法人及其代表人與受
    輔助宣告之人之利害關係，民法第1113條之1第1項、同條第
    2項準用第1111條之1分別定有明文。本件相對人既應受輔助
    宣告，自應依上開規定為其選定輔助人。再者，受輔助宣告
    之人法無明文需為其選任會同開具財產清冊之人（僅受監護
    宣告時有選任會同開具財產清冊之人之必要），故本案情形
    無庸選任會同開具財產清冊之人，附此敘明。
五、本件相對人既經為輔助之宣告，已如上述，自應依上開規定
    ，為其選定輔助人。本院審酌相對人未婚，父母均已過世，
    無其他兄弟姊妹，最近親屬中僅有聲請人願意具狀同意由其
    擔任相對人之輔助人（聲請人原聲請監護宣告，故係表示同
    意由其擔任監護人），相對人亦同意由聲請人協助其處理複
    雜或重大事件，有戶籍謄本、同意書、精神鑑定報告書等件
    （見本院卷第11至13、37至40、47至49頁）在卷可證，併參
    聲請人與相對人為至親關係，彼此間應具有一定之信賴感及
    依附感，堪信由聲請人擔任相對人之輔助人，應符合相對人
    之最佳利益，爰裁定如主文第2項所示。
中　　華　　民　　國　　110 　年　　7 　　月　　12 　日
                     家事庭     法  官　 王昌國  
以上正本係照原本作成。
如對本裁定抗告須於裁定送達後10日內向本院提出抗告狀。
中　　華　　民　　國　　110 　年　　7 　　月　　12　　日
                                書記官   陳喬琳
備註：
民法第15條之2：
受輔助宣告之人為下列行為時，應經輔助人同意。但純獲法律上
利益，或依其年齡及身分、日常生活所必需者，不在此限：
一、為獨資、合夥營業或為法人之負責人。
二、為消費借貸、消費寄託、保證、贈與或信託。
三、為訴訟行為。
四、為和解、調解、調處或簽訂仲裁契約。
五、為不動產、船舶、航空器、汽車或其他重要財產之處分、設
    定負擔、買賣、租賃或借貸。
六、為遺產分割、遺贈、拋棄繼承權或其他相關權利。
七、法院依前條聲請權人或輔助人之聲請，所指定之其他行為。
第78條至第83條規定，於未依前項規定得輔助人同意之情形，準
用之。
第85條規定，於輔助人同意受輔助宣告之人為第1項第1款行為時
，準用之。
第1項所列應經同意之行為，無損害受輔助宣告之人利益之虞，而輔助人仍不為同意時，受輔助宣告之人得逕行聲請法院許可後為之。